【裁判字號】    98,訴,3321
【裁判日期】    980930
【裁判案由】    毒品危害防制條例
【裁判全文】
臺灣板橋地方法院刑事判決              98年度訴字第3321號
公  訴  人  臺灣板橋地方法院檢察署檢察官
被      告  甲○○
                    （另案於臺灣臺北監獄臺北分監執行中）
上列被告因違反毒品危害防制條例案件，經檢察官提起公訴（98
年度毒偵字第5858號），因被告於本院準備程序中就被訴事實為
有罪之陳述，經合議庭評議後，裁定由受命法官獨任進行簡式審
判程式，判決如下：
    主  文
甲○○施用第一級毒品，累犯，處有期徒刑拾月。
    事  實
一、甲○○前曾於民國92年間因施用毒品案件，經本院以92年度
    毒聲字第3960號裁定送觀察、勒戒後，認無繼續施用毒品傾
    向，於93年1 月20日釋放，並經臺灣板橋地方法院檢察署檢
    察官以92年度毒偵字第4032號為不起訴處分確定。另於94年
    間因施用毒品及竊盜案件，經本院分別以94年度訴字第3112
    號及94年度簡字第4766號分別判處有期徒刑8 月、6 月確定
    ，並經本院以95年度聲字第3042號裁定定應執行刑為有期徒
    刑1 年，復於95年間因施用毒品案件，經本院以95年度訴字
    第3137號判處有期徒刑8 月確定，上開3 罪並經本院以96年
    度聲減字第1781號裁定各減刑期二分之一，並就上開94年度
    訴字第3112號施用毒品案件及竊盜案件部分裁定減刑後應執
    行有期徒刑6 月確定，與上開95年度訴字第3137號施用毒品
    案件部分減後之刑有期徒刑4 月接續執行，嗣於96年8 月14
    日縮短刑期假釋出監，並於96年10月16日縮刑假釋期滿未經
    撤銷，所餘刑期視為執行完畢。詎竟仍未戒除毒癮，仍基於
    施用第一級毒品海洛因及第二級毒品甲基安非他命之犯意，
    於98年7 月3 日或同年月4 日某時，在其位於臺北縣樹林市
    ○○街62巷6 弄5 號2 樓之住處，以將海洛因及甲基安非他
    命摻在一起，而以注射針筒注射之施用方式，同時施用海洛
    因及甲基安非他命1 次。嗣於同年月5 日下午2 時30分許，
    在同上縣板橋市○○○路與四川路1 段路口為警查獲，且經
    採集其尿液送驗呈海洛因代謝物嗎啡類及安非他命類陽性反
    應，始查悉上情。
二、案經臺北縣政府警察局板橋分局報請臺灣板橋地方法院檢察
    署檢察官偵查起訴。
    理  由
一、按除被告所犯為死刑、無期徒刑、最輕本刑為三年以上有期
    徒刑之罪或高等法院管轄第一審案件者外，於第一次審判期
    日前之準備程序進行中，被告先就被訴事實為有罪之陳述時
    ，審判長得告知被告簡式審判程序之旨，並聽取當事人、代
    理人、辯護人及輔佐人之意見後，裁定進行簡式審判程序，
    刑事訴訟法第273 條之1 第1 項定有明文。經核本件被告甲
    ○○所犯係死刑、無期徒刑、最輕本刑為三年以上有期徒刑
    以外之罪，其於準備程序中就被訴及併案之事實為有罪陳述
    ，經法官告知簡式審判程序之旨，並聽取公訴人、被告之意
    見後，本院爰依首揭規定，合議裁定由受命法官獨任進行簡
    式審判程序，合先敘明。
二、上開犯罪事實，業據被告甲○○於本院準備程序及審理中自
    白不諱，又被告經警查獲後，於98年7 月5 日，在臺北縣政
    府警察局板橋分局後埔派出所採尿液，經送臺灣檢驗科技股
    份有限公司以酵素免疫分析法初驗及氣相層析質普儀複驗，
    均呈鴉片類及安非他命類陽性反應，此有臺灣檢驗科技股份
    有限公司濫用藥物尿液檢驗報告1 紙在卷可稽。
三、按觀察、勒戒或強制戒治執行完畢釋放後，5 年內再犯施用
    第一、二級毒品之罪者，檢察官應依法追訴，毒品危害防制
    條例第23條第2 項定有明文。本案被告僅接受觀察勒戒1 次
    ，其本案犯罪時間距離該次觀察勒戒執行完畢日（即93年1
    月20日）雖已逾5 年，惟按「施用第一、二級毒品為犯罪行
    為，毒品危害防制條例第10條第1 項及第2 項各定有處罰明
    文。故施用該毒品者，依前揭規定本應科以刑罰，惟基於施
    用毒品之人，兼有病患屬性，乃於刑事政策上對合於一定條
    件之施用者，依同條例第20條、第23條之規定，施以觀察、
    勒戒及強制戒治之治療，期以保安處分替代刑罰，戒斷其身
    、心癮。嗣因其程序過於繁雜，上揭條例於92年7 月9 日修
    正公布，自93年1 月9 日施行，將該第20條、第23條之保安
    處分程序，單純區分為『初犯』、『5 年內再犯』及『5 年
    後再犯』3 種；依其立法理由之說明：『初犯』，經觀察、
    勒戒或強制戒治後，應為不起訴處分或不付審理之裁定；經
    觀察、勒戒或強制戒治執行完畢釋放後，『5 年內再犯』者
    ，因其再犯率甚高，原實施之觀察、勒戒及強制戒治既已無
    法收其實效，爰依法追訴或裁定交付審理。至於經觀察、勒
    戒或強制戒治執行完畢釋放後，『5 年後再犯』者，前所實
    施之觀察、勒戒或強制戒治已足以遮斷其施用毒品之毒癮，
    為期自新及協助其斷除毒癮，仍適用『初犯』規定，先經觀
    察、勒戒或強制戒治之程序。從而依修正後之規定，僅限於
    『初犯』及『5 年後再犯』二種情形，始應先經觀察、勒戒
    或強制戒治程序，不能逕行起訴，亦即設為施用毒品罪起訴
    條件之限制。但倘被告於5 年內已再犯，經依法再為保安處
    分或追訴處罰者，縱其第3 次（或第3 次以上）施用毒品之
    時間，在初犯之保安處分執行完畢釋放5 年以後，即非屬『
    5 年後再犯』之情形，且因前有『5 年內再犯』情形，顯見
    其再犯率甚高，原實施之保安處分無法收其實效，毋庸仍予
    寬典處遇，而應依該條例第10條逕予刑罰制裁。至於第3 次
    （或第3 次以上）施用毒品之時間，是否宜有期間限制？以
    多久為適宜？則分屬刑事政策、專門醫學之範圍，非審判機
    關所能決定，有待循立法途徑解決（修正前肅清煙毒條例第
    9 條第7 項規定施用毒品斷癮後，三犯者，處死刑或無期徒
    刑，即本此旨），此為本院最新之統一見解」（最高法院98
    年度台非字第128 號判決參照）。查被告於93年1 月20日觀
    察勒戒執行完畢後5 年內之94年8 月底某時起至94年9 月21
    日為警採尿前回溯26小時內之某時止再度施用毒品，經本院
    以94年度訴字第3112號判處有期徒刑8 月確定，復於95年7
    月17日，再度施用毒品，經本院以95年度訴字第3137號判決
    有期徒刑8 月確定，有臺灣高等法院被告前案紀錄表附卷足
    參，其既已於觀察勒戒執行完畢釋放後5 年內，再犯前揭施
    用毒品罪，則檢察官對其提起公訴，即屬合法。
四、核被告甲○○所為，係犯毒品危害防制條例第10條第1 項之
    施用第一級毒品罪及同條第2 項之施用第二級毒品罪。其因
    施用而持有第一、二級毒品之低度行為，應為其施用第一、
    二級毒品之高度行為所吸收，不另論罪。其以一個施用行為
    同時觸犯前開2 罪，屬想像競合犯，應從一重論以施用第一
    級毒品罪，起訴檢察官認為其施用第一級毒品及第二級毒品
    2 罪間，犯意各別，行為互異，應分論併罰，容有誤會，併
    此敘明。被告前有如事實欄所述之犯罪科刑及執行情形，此
    有臺灣高等法院被告前案紀錄表1 份在卷可稽，其於有期徒
    刑執行完畢後，5 年以內再故意犯本罪，應依刑法第47條第
    1 項規定論以累犯，並加重其刑。爰審酌被告有如事實欄所
    述之施用毒品前科紀錄，經觀察勒戒執行完畢，並經判刑執
    行完畢，仍無法戒絕毒癮，再次漠視法令禁制而犯本罪，惟
    其施用毒品所生危害，實以自戕身心健康為主，對於他人生
    命、身體、財產等法益，尚無明顯而重大之實害，兼衡其犯
    罪後坦承犯行之態度等一切情狀，量處如主文所示之刑。
據上論斷，應依刑事訴訟法第273 條之1 第1 項、第299 條第1
項前段，毒品危害防制條例第10條第1 項、第2 項，刑法第11條
前段、第55條、第47條第1 項，判決如主文。
本案經檢察官簡志祥到庭執行職務。
中    華    民    國    98    年    9     月    30    日
                  刑事第一庭    法  官  連雅婷
以上正本證明與原本無異
如不服本判決應於送達後10日內向本院提出上訴狀
                                書記官  郭晉良
中    華    民    國    98    年    9     月    30    日
附錄本案論罪科刑法條全文：
毒品危害防制條例第10條
施用第一級毒品者，處 6 月以上 5 年以下有期徒刑。
施用第二級毒品者，處 3 年以下有期徒刑。


司法院資訊處製作；財團法人民間司法改革基金會備份。
